臺灣臺北地方法院刑事判決　　　　　　　　　　　　　九十一年度訴字第五五四號
　　公　訴　人　臺灣臺北地方法院檢察署檢察官
　　被　　　告　乙○○○
　　指定辯護人　本院公設辯護人
右列被告因準強盜案件，經檢察官提起公訴（九十一年度偵字第六六九二號），本院
判決如左：
    主  文
乙○○○竊盜，因脫免逮捕，而當場施以強暴，處有期徒刑貳年柒月。
    事  實
一、乙○○○於民國九十一年四月七日下午五時許至台北市○○○路○段六十四號之
    復興旅社投宿休息，同日下午五時四十分許在上址櫃檯辦理退房時，因見服務人
    員甲○○○至客房整理房間，竟意圖為自己不法之所有，趁甲○○○不注意之際
    ，以放在櫃檯電話旁之鑰匙打開櫃檯抽屜，竊取抽屜內現金新台幣（下同）一千
    四百元，得手後逃逸，適甲○○○聽見聲音發覺有異返回櫃檯查看時，當場發現
    抽屜內現金被竊，於是立刻追出並在復興旅社旁之台北市○○路、昆明街口逮獲
    乙○○○，詎乙○○○為脫免逮捕，竟基於普通傷害之犯意，當場以徒手毆打甲
    ○○○之強暴方式致甲○○○受有左上肢多處瘀傷和擦傷、腫痛等傷害，嗣因路
    人幫忙逮捕乙○○○並報警始查獲，並在乙○○○手上取出前揭失竊之一千四百
    元。
二、案經甲○○○訴由臺北市政府警察局萬華分局報請臺灣臺北地方法院檢察署檢察
    官偵查起訴。
    理  由
一、訊據被告乙○○○固坦承於右揭時地至復興旅社，並在台北市○○路經警查獲時
    自其手中取出一千四百元之事實，惟矢口否認有何傷害或準強盜之犯行，辯稱：
    其當日中午在附近找工作，看到復興旅社樓下貼紅紙要應徵女服務生，才會進去
    該旅社，進去時甲○○○表明其為老闆娘，並說明工作性質有兩種，一種是脫衣
    陪酒，一次二千元，另一種是純陪酒不脫衣，一次二百至三百元，薪水乃每日結
    算，由服務人員與旅社三、七分帳。但其表明只想陪酒不想脫衣，甲○○○就要
    其先做看看，剛好那時有三個中年人進來，其就進房陪那三人喝酒，喝了一個多
    鐘頭客人走了，其就到櫃檯與甲○○○聊天，但甲○○○一直講一些很色情的話
    ，其覺得這旅社怪怪的不想再繼續待在該處工作，到了傍晚其表明要離開，想不
    到甲○○○竟然衝下來把一千四百元放在其皮包裡要其不要離開，其要拿錢還給
    甲○○○，甲○○○卻告訴對面賣麵老闆說「我的小姐跑了」，賣麵老闆於是就
    打其耳光並將其抓住報警，其不僅無竊取一千四百元，且亦無傷害甲○○○云云
    。經查：
   （一）被告於右揭時地竊取復興旅社置於抽屜內一千四百元之事實，業經證人王
         張嫦娥迭於警訊、本院訊問及審理時證述甚詳（見九十一年度偵字第六六
         九二號卷第七頁、本院九十一年六月十二日、九月二十七日訊問筆錄及本
         院九十一年十月二十九日審理筆錄），核與證人即到場之警員王敏智證稱
         ：當天有人打電話來派出所說復興旅社被搶，但被害人在南寧路、昆明街
         口追到被告，其到上開路口時看到被告已遭甲○○○及路旁商店老闆抓住
         ，逮捕被告時並在被告手上查獲一千四百元等語相符（見本院九十一年十
         月二十九日訊問筆錄），雖被告以前詞置辯，然經本院囑託萬華分局至復
         興旅社查訪結果，復興旅社之員工僅有二人，每人輪值一日，專司櫃檯收
         錢及房間清理之工作，旅社內並無提供餐飲、陪酒、唱歌等服務，此有台
         北市政府警察局萬華分局九十一年十月十一日北市警萬分刑字第０９１６
         ４１６８０００號函及查訪表、現場採證照片十張附卷可稽，核與證人王
         敏智證稱：其在該轄區任警員有五年多的時間，復興旅社員工僅有二人，
         輪流守櫃檯，其曾到過復興旅社臨檢，該處只有提供休息住宿，並無提供
         餐飲或小姐陪酒的服務等情節相符，且證人王敏智亦證稱：其從未看過復
         興旅社在樓下貼紅單子徵人，若缺人都是用登報紙的方式等語（均見本院
         九十一年十月二十九日訊問筆錄），是被告辯稱當日是因為復興旅社貼紅
         單徵陪酒小姐才前往云云不足採信。參以證人甲○○○證稱：復興旅社收
         費標準為休息二個鐘頭二百元，且旅社都會保持二千元零錢當週轉金使用
         ，當天有兩間客人來休息，收了四百元，所以一共有二千四百元，但因為
         其中一千元為大鈔，其將該千元大鈔夾在另一本簿子裡等老闆找開，以便
         讓旅社可以維持在二千元的零錢週轉，所以當時抽屜只剩下一千四百元，
         全遭到被告竊走等語（見本院九十一年六月十二日訊問筆錄、九十一年十
         月二十九日審理筆錄），與證人王敏智證稱：其到達現場時被告手上握著
         錢，其將被告與甲○○○隔開後，數被告手中現金數目，其數錢時王張嫦
         娥看不到，數完後問甲○○○失竊多少，甲○○○回答一千四百元，恰好
         與被告手中的數目相符等語（見本院九十一年十月二十九日訊問筆錄），
         若被告並未竊取復興旅社之財物，何以經查獲時手中之現金數目與證人證
         述失竊之數目相符？雖被告辯稱一千四百元是甲○○○丟給其，其要拿出
         來還甲○○○云云，然依被告所稱，在復興旅社脫衣陪酒一次二千元，純
         陪酒不脫衣一次二百至三百元，其當天僅有純陪酒一次等語，縱其所述屬
         實，則被告當日僅服務一間客人，扣掉與旅社之分帳，所得應只有二百多
         元，證人甲○○○何以會無端給付被告一千四百元？又應徵員工並非須被
         告不可，甲○○○又何須因被告不願意在該處任職而追至路口並強留被告
         ？被告之辯解顯與常情相違不足採信，此外，復有台北市政府警察局萬華
         分局贓物認領保管收據一紙附卷可稽，被告確有竊盜之犯行堪以認定。
   （二）又按刑法第三百二十九條所謂「當場」，固不以實施竊盜或搶奪者尚未離
         去現場為限，即已離盜所而尚在他人跟蹤追躡中者，仍不失為當場（最高
         法院二十八年上字第一九八四號判例可資參照），本件證人甲○○○證稱
         ：其聽到抽屜有「喀」一聲跑到櫃檯發現被告偷錢後，就馬上衝下樓，在
         路口抓到被告，復興旅社就在抓到被告的路口旁邊，從旅社到該路口不用
         一分鐘等語（見本院九十一年十月二十九日訊問筆錄），證人王敏智亦證
         稱：復興旅社距離南寧路、昆明街口只有十幾公尺，慢慢走三十秒內可以
         走到等語（見本院九十一年十月二十九日訊問筆錄），則甲○○○既一發
         覺失竊即下樓追捕被告，且在失竊處所旁不到一分鐘路程的路口即查獲被
         告，由此時間及距離觀之，應認被告仍在他人跟蹤追躡中而屬刑法第三百
         二十九條之「當場」無誤。又證人甲○○○證稱：其一追到被告後就抓住
         被告，被告一手抓著錢，另一手一直打、抓其左手想要掙脫，是路人幫忙
         抓住被告才沒讓他逃跑等語（見本院九十一年六月十二日訊問筆錄、九十
         一年十月二十九日審理筆錄），核與證人王敏智證稱：其到上開路口時看
         到被告已遭甲○○○及路旁商店老闆抓住，而當時甲○○○的左手有指甲
         抓傷的傷痕等語（見本院九十一年十月二十九日訊問筆錄），而甲○○○
         因此受有左上肢多處瘀傷和擦傷、腫痛之傷害等情，亦有台北市和平醫院
         九十一年四月七日診斷書一紙在卷可參，是被告辯稱並無毆打甲○○○云
         云不足採信，其犯竊盜罪，因脫免逮捕當場以傷害之強暴方式致甲○○○
         受傷之犯行應堪認定。
二、核被告所為，係犯刑法第三百三十九條、第三百二十八條之準強盜罪及同法第二
    百七十七條之普通傷害罪，又被告犯竊盜罪被查獲，為脫免逮捕而傷害甲○○○
    ，其所為之傷害行為並非準強盜罪之當然結果，而應認係準強盜之實施強暴之行
    為，又被告所為僅有「竊盜為脫免逮捕而傷害甲○○○」之一個行為，惟同時觸
    犯準強盜罪及傷害罪二罪名，為想像競合犯，應從一重之準強盜罪論處（司法院
    第二廳研究意見，見刑事法律問題研究彙編第二輯第四十二頁），公訴人認係牽
    連關係容有誤會，應由本院更正後予以審理。又按刑事審判旨在實現刑罰權之分
    配的正義，故法院對有罪被告之科刑，應符合罪刑相當之原則，使輕重得宜，罰
    當其罪，以契合社會之法律感情，此所以刑法第五十七條明定科刑時應審酌一切
    情狀，尤應注意該條所列十款事項以為科刑輕重之標準，並於同法第五十九條賦
    予法院（法官）以裁量權，如認「犯罪之情狀可憫恕者，得酌量減輕其刑」，俾
    使法院就個案之量刑，能斟酌至當。本件被告所竊財物僅有一千四百元，所施之
    強暴手段亦僅是徒手毆打被害人，對被害人所造成之傷勢亦非嚴重，且被告尚有
    一中度智障之兒子林作和需撫育，有林作和之身心障礙手冊可按，其犯罪動機及
    惡性顯非重大，若宣告法定最低本刑，猶嫌過重，爰依刑法第五十九條規定減輕
    其刑。爰審酌被告之品行、智識程度、犯罪之動機、目的、手段、所受之刺激、
    所生之危害及犯罪後之態度等一切情狀，量處如主文所示之刑，以資懲儆。
據上論斷，應依刑事訴訟法第二百九十九條第一項前段，刑法第三百二十九條、第三
百二十八條第一項、第二百七十七條第一項、第五十五條、第五十九條，罰金罰鍰提
高標準條例第一條前段，判決如主文。
本案經檢察官呂朝章到庭執行職務
中    華    民    國      九十一      年      十      月      三十一    日
                                      臺灣臺北地方法院刑事第二庭
                                          法  官  蔡  如  琪
右正本證明與原本無異。
如不服本判決，應於判決送達後十日內，向本院提出上訴狀。
                                          書記官  黃  鈴  容
中    華    民    國      九十一      年      十      月      三十一    日
附錄法條：
中華民國刑法第三百二十八條
意圖為自己或第三人不法之所有，以強暴、脅迫、藥劑、催眠術或他法，
至使不能抗拒，而取他人之物或使其交付者，為強盜罪，處五年以上有期
徒刑。
以前項方法得財產上不法之利益或使第三人得之者，亦同。
犯強盜罪因而致人於死者，處死刑、無期徒刑或十年以上有期徒刑；致重
傷者，處無期徒刑或七年以上有期徒刑。
第一項及第二項之未遂犯罰之。
預備犯強盜罪者，處一年以下有期徒刑、拘役或三千元以下罰金。
中華民國刑法第三百二十九條
 (準強盜罪)
竊盜或搶奪，因防護贓物、脫免逮捕或湮滅罪證，而當場施以強暴脅迫者
，以強盜論。
中華民國刑法第二百七十七條
 (普通傷害罪)
傷害人之身體或健康者，處三年以下有期徒刑、拘役或一千元以下罰金。
犯前項之罪因而致人於死者，處無期徒刑或七年以上有期徒刑；致重傷者
，處三年以上十年以下有期徒刑。
